【裁判字號】    92,交聲,228
【裁判日期】    920902
【裁判案由】    違反道路交通管理處罰條例聲明異議
【裁判全文】
臺灣桃園地方法院交通事件裁定                    九十二年度交聲字第二二八號
    原處分機關  交通部公路總局新竹區監理所中壢監理站
    異  議  人
    即受處分人  甲○○
右異議人因違反道路交通管理處罰條例案件，對於交通部公路局新竹區監理所中壢監
理站於中華民國九十二年五月十三日以壢監裁字第裁五三─Ｄ九Ｂ三五二三三０號裁
決書所為之處分（原處分案號：桃園縣警察局舉發違反道路交通管理事件通知單桃警
局交字第Ｄ九Ｂ三五二三三０號），聲明異議，本院裁定如左：
    主  文
原處分撤銷。
甲○○不罰。
    理  由
一、本件異議意旨略以：異議人甲○○於民國（下同）九十二年三月二十二日下午一
    時許，駕駛車牌號碼Ｖ九─三九五二號自用小貨車，沿桃園縣平鎮市○○路○段
    行駛，行經同縣市○○路與義民路及育英路之交岔路口時，雖有與案外人劉瑞蘭
    所騎乘車牌號碼ＧＴ三─七六七號，後載案外人梁興乾之重型機車發生交通事故
    ，致案外人劉瑞蘭、梁興乾因此受傷之情事，然其於上開時、地駕車肇事時，因
    緊閉車窗，且係車身後方與案外人劉瑞蘭所騎乘之重型機車車身發生輕微擦撞，
    其根本未察覺業與已發生交通事故，始於肇事後繼續行駛，未停車採取救護措施
    或向警察機關報告，並無肇事逃逸之意圖，詎原處分機關竟於其所涉犯刑法公共
    危險罪嫌，尚未確定前，逕以其有於上開時、地肇事後駛離現場之行為，認其有
    肇事致人受傷逃逸之違規事實，而於九十二年五月十三日以壢監裁字第裁五三─
    Ｄ九Ｂ三五二三三０號裁決書，裁處異議人吊銷駕駛執照，終身禁考。為此提出
    異議等語。
二、經查：異議人固就其於上開時、地駕駛自用小貨車，疏未注意與案外人劉瑞蘭所
    騎乘，後載案外人梁興乾之重型機車發生擦撞，致案外人劉瑞蘭受有左膝挫傷、
    案外人梁興乾受有多處挫裂傷等傷害，並於肇事後駛離現場之事實坦承在卷，惟
    堅決否認有肇事逃逸之情事，自肇事後之警訊時起，迄於涉犯刑法公共危險罪嫌
    另案經台灣桃園地方法院檢察署九十二年度偵字第七０二九號案件之偵查中，均
    辯稱：其係於肇事後經員警通知，始知業於上開時、地與案外人劉瑞蘭所騎乘之
    上開重型機車發生交通事故，而非明知肇事仍駕車逃逸等語，且以異議人所駕駛
    之上開自用小貨車及案外人劉瑞蘭所騎乘之上開重型機車之肇事後車況，除異議
    人所駕駛之上開自用小貨車右側車體下方中間放置蓄電池藍色鐵製外殼留有極不
    明顯之疑似擦痕，以及案外人劉瑞蘭所騎乘之上開重型機車左前方檔泥板處有留
    有輕微擦撞之痕跡外，兩車車體均完好，無其他重大或明顯之擦撞痕跡觀之，兩
    車車體發生擦撞之時間及力道，應甚輕微，此有車損照片十二張附於上開偵查卷
    可稽，是異議人辯稱其係因就已與案外人劉瑞蘭所騎乘之上開重型機車發生擦撞
    之情形，毫無所覺，始駕車駛離肇事現場等語，非無可採，另異議人此部分之所
    為，經警以涉犯公共危險罪嫌移送偵查結果，亦經台灣桃園地方法院檢察署檢察
    官認犯罪嫌疑不足，並以九十二年度偵字第七０二九號案件為不起訴處分確定在
    案，亦有該案件之不起訴處分書一份附卷足憑，此外，復查無其他積極確切之證
    據足認異議人有肇事逃逸之行為，自不得僅以異議人有於上開時、地肇事後，將
    車駛離現場之行為，遽認其主觀上存有明知業已肇事，仍駕車逃逸之故意。原處
    分機關未注意及此，逕依道路交通管理處罰條例第六十二條第一項、第六十七條
    第一項之規定，裁決異議人吊銷駕駛執照，終身禁考，顯有未洽，異議人聲明異
    議，指摘原處分有誤，為有理由，自應由本院依道路交通案件處理辦法第二十條
    前段之規定，撤銷原處分，並諭知異議人不罰。
據上論斷，應依道路交通管理處罰條例第八十七條第二項，道路交通案件處理辦法第
二十條前段，裁定如主文。
中      華      民      國    九十二    年      九      月      二      日
                                        臺灣桃園地方法院交通法庭
                                        法  官  吳麗英
右正本證明與原本無異。
如不服本裁定，應於裁定送達後五日內向本院提出抗告狀。
                                        書記官  陳淑瓊
中      華      民      國    九十二    年      九      月      十      日


司法院資訊處製作；財團法人民間司法改革基金會備份。
